【裁判字號】    98,訴,2057
【裁判日期】    980630
【裁判案由】    毒品危害防制條例
【裁判全文】
臺灣臺中地方法院刑事判決              98年度訴字第2057號
公  訴  人  臺灣臺中地方法院檢察署檢察官
被      告  乙○○
上列被告因違反毒品危害防制條例案件，經檢察官提起公訴（98
年度毒偵字第1894號），於本院準備程序，被告就被訴事實為有
罪之陳述，經本院告知簡式審判程序意旨，並聽取當事人之意見
後，經合議庭裁定改行簡式審判程序，本院判決如下：
    主  文
乙○○施用第一級毒品，處有期徒刑柒月。又施用第二級毒品，
處有期徒刑肆月。應執行有期徒刑玖月。
    犯罪事實
一、乙○○前因施用毒品案件，經本院裁定送勒戒處所觀察、勒
    戒後，認無繼續施用毒品之傾向，於民國96年7月3日執行完
    畢而釋放，並由臺灣臺中地方法院檢察署檢察官以96年毒偵
    字第2517號為不起訴處分確定。詎其猶不知悔改，於上揭觀
    察、勒戒執行完畢釋放後5年內之98年4月7日下午7時0分許
    為警採尿時起往前回溯96小時內之某時，復基於施用第一、
    二級毒品之犯意，在臺中縣豐原市○○路某友人家中，分別
    以吸煙方式施用第一級毒品海洛因，以玻璃球燒烤方式施用
    第二級毒品甲基安非他命各1次。嗣於98年4月7日下午6時20
    分許，其因另涉犯販賣毒品案件為警持同署檢察官簽發之拘
    票，在臺中縣豐原市○○里○○○路596之1號4樓之1其住處
    拘提乙○○，乙○○於其上開施用毒品海洛因、甲基安非他
    命犯罪未為有偵查權限之機關或人員發覺前，主動向司法警
    察自首有上揭犯行而接受審判，經警於同日19時許，徵得乙
    ○○同意，採集其尿液送驗結果，確呈嗎啡及甲基安非他命
    陽性反應，始查悉上情。
二、案經臺中市警察局移請臺灣臺中地方法院檢察署檢察官偵查
    起訴。
    理  由
一、按除被告所犯為死刑、無期徒刑、最輕本刑為3年以上有期
    徒刑之罪或高等法院管轄第一審案件者外，於刑事訴訟法第
    273條第1項程序進行中，被告先就被訴事實為有罪之陳述時
    ，審判長得告知被告簡式審判程序之旨，並聽取當事人、代
    理人、辯護人及輔佐人之意見後，裁定進行簡式審判程序；
    除簡式審判程序及簡易程序案件外，第一審應行合議審判，
    刑事訴訟法第273之1條第1項、第284條之1分別定有明文。
    查本件被告乙○○所犯係死刑、無期徒刑、最輕本刑為3年
    以上有期徒刑或高等法院管轄第一審案件以外之罪，並於本
    院行準備程序時就被訴事實為有罪之陳述，本院合議庭依前
    揭規定，經評議結果，裁定改由受命法官獨任行簡式審判程
    序。又簡式審判程序之證據調查，依刑事訴訟法第273條之2
    規定，不受同法第159條第1項審判外陳述排除之限制，再被
    告對於卷內之各項證據，亦不爭執證據能力，故卷內所列之
    各項證據，自得作為證據，合先敘明。
二、次按犯毒品危害防制條例第10條施用第一、二級毒品之罪者
    ，檢察官應先聲請法院裁定將被告令送勒戒處所觀察、勒戒
    ，經觀察、勒戒後，認無繼續施用毒品傾向者，應即釋放，
    並為不起訴之處分或不付審理之裁定；認有繼續施用毒品傾
    向者，應由檢察官聲請法院裁定令入戒治處所施以強制戒治
    ，且經觀察、勒戒或強制戒治執行完畢釋放後，5年內再犯
    第10條之罪，檢察官應依一般刑事訴訟程序予以起訴論罪科
    刑，此觀諸毒品危害防制條例第20條第1項、第2項、第23條
    第2項前段規定自明。查被告甫於96年7月3日因觀察、勒戒
    執行完畢而釋放，揆諸前開規定，本案檢察官逕行起訴，核
    無違誤，自應由本院依法判決。
三、上揭施用第一、二級毒品之犯罪事實，業據被告乙○○於偵
    訊及本院審理時均坦承不諱，而為警所採之尿液，經送鑑驗
    結果確呈可待因、嗎啡、安非他命、甲基安非他命陽性反應
    ，亦有中山醫學大學附設醫院檢驗科藥物檢測中心於98年4
    月23日出具之尿液檢驗報告1份附卷，此外復有臺中市警察
    局刑警大隊偵六隊委託驗尿液代號與真實姓名對照表、勘察
    採證同意書各1份在卷可稽。按氣相層析質譜儀（GC/MS）檢
    驗法，為目前最常採用測試嫌疑人有無施用毒品之確認方法
    ，蓋在良好的操作條件下，以氣相層析質譜儀作藥物及其代
    謝產物之定性及定量分析，將可排除偽陽性之可能，幾乎不
    會有偽陽性反應產生，此有行政院國軍退除役官兵輔導委員
    會臺北榮民總醫院83年4月7日（83）北總內字第03059號函
    可資參照。又按常人如未施用毒品，其尿水中當無呈毒品藥
    物陽性反應，倘有施用者，約70%於24小時內自尿中排出，
    約90%於96小時自尿中排出，故推算施用時間距採尿時間最
    長可能不會超過4日，此經行政院衛生署藥物食品檢驗局91
    年2月8日（81）藥檢壹字第001156號函示甚明。而海洛因施
    用入人體後水解還原成嗎啡，再循嗎啡之代謝方式排出體外
    ，已據行政院衛生署藥物食品檢驗局（81）藥檢壹字第0064
    31號函說明甚詳。準此，被告所採集之尿液，經以氣相層析
    質譜分析法檢驗結果，既呈可待因、嗎啡、安非他命、甲基
    安非他命陽性反應，足認被告於98年4月7日下午7時0分許為
    警採尿時起往前回溯96小時內某時，亦確有施用第一級毒品
    海洛因及第二級毒品甲基安非他命之事實。是被告自白因有
    其他證據可補強，且查與事實大致相符，足予憑採。本案事
    證明確，被告犯行已經證明，應依法論科。
四、核被告乙○○所為，係犯毒品危害防制條例第10條第1項之
    施用第一級毒品罪及同條第2項之施用第二級毒品罪。被告
    所犯上開2罪，犯意各別，行為不同，應分論併罰。被告2次
    施用第一、二級毒品前後持有第一、二級毒品之低度行為，
    應為其施用第一、二級毒品之高度行為所吸收，不另論罪。
    又被告是因其另涉犯販賣毒品案件為警持同署檢察官簽發之
    拘票，在有偵查犯罪職權之機關或個人發覺其犯罪前主動向
    承辦警員自首上開施用第一級毒品海洛因及甲基安非他命犯
    行，此有另案臺灣臺中地方法院檢察署檢察官98年度偵字第
    6936號案件筆錄、拘票影本1宗及被告採證同意書1份在卷可
    參，則被告在警員未發現有確切之根據得為合理之懷疑前（
    即本案並未查扣得任何毒品或供施用毒品之工具等），即主
    動供述其施用第一級毒品海洛因、第二級毒品甲基安非他命
    ，符合自首之規定，均依刑法第62條前段規定減輕其刑。爰
    審酌被告曾有施用毒品之不良素行，經觀察、勒戒後，仍不
    知悔改警惕，猶繼續施用毒品，誠屬不該，兼衡以被告犯罪
    之動機、方法、手段、智識能力暨犯後尚知坦承犯行，態度
    堪稱良好等一切情狀，量處如主文所示之刑，並定其應執行
    之刑，以示懲儆。
五、依刑事訴訟法第273條之1第1項、第299條第1項前段、第310
    條之2、第454條第1項，毒品危害防制條例第10條第1項、第
    2項，刑法第11條前段、第62條前段、第51條第5款，判決如
    主文。
六、如不服本判決，應於收受送達後10日內向本院提出上訴書狀
    ；並應敘述具體理由；其未敘述上訴理由者，應於上訴期間
    屆滿後20 日內向本院補提理由書（均須按他造當事人之人
    數附繕本）「切勿逕送上級法院」。
本案經檢察官甲○○到庭執行職務。
中    華    民    國    98    年    6     月    30    日
                  刑事第八庭    法  官  黃賢婷
以上正本證明與原本無異。
                                書記官  江美琪
中    華    民    國    98    年    6    月    30    日
附錄本案論罪科刑法條全文：
毒品危害防制條例第10條
施用第一級毒品者，處6月以上、5年以下有期徒刑。
施用第二級毒品者，處3年以下有期徒刑。


司法院資訊處製作；財團法人民間司法改革基金會備份。
